【裁判字號】    99,家訴,56
【裁判日期】    991029
【裁判案由】    損害賠償
【裁判全文】
臺灣基隆地方法院民事判決              99年度家訴字第56號
原      告  甲○○  
被      告  乙○○  
            丙○○  
上列當事人間刑事附帶民事請求損害賠償事件，經本院刑事庭以
99年度簡上附民字第13號移送前來，本院判決如下：
    主      文
被告應連帶給付原告新臺幣肆拾萬元，及被告乙○○自民國九十
九年六月十六日起，被告丙○○自民國九十九年六月十九日起，
均至清償日止，按週年利率百分之五計算之利息。
原告其餘之訴駁回。
訴訟費用由被告連帶負擔五分之一，餘由原告負擔。
    事實及理由
一、原告主張：被告丙○○係原告之妻，被告乙○○與被告丙○
    ○係舊識，亦明知被告丙○○為有配偶之人。詎二人竟於民
    國97年8月間之某日，在被告乙○○位於基隆市○○路259巷
    74號之1住處，性交而為通姦及相姦之行為，被告丙○○並
    因之受胎而懷有身孕。被告等妨害婚姻及家庭之行為，嚴創
    原告身心，且無道歉，現又繼續在外同居生活，顯無悔意，
    為此爰依侵權行為法律關係，請求被告連帶給付原告新臺幣
    （下同）200萬元，並自起訴狀繕本送達被告之翌日起至清
    償日止，按週年利率百分之五計算利息。
二、被告聲明駁回原告之訴，並以：其等目前無業，亦無財產，
    原告請求金額過高等語資為抗辯。
三、原告主張其與被告丙○○係夫妻，被告乙○○亦明知被告丙
    ○○為有配偶之人。詎2人竟於97年8月間之某日，在被告乙
    ○○位於基隆市○○路259巷74號之1住處，性交而為通姦及
    相姦之行為，被告丙○○並因之受胎而懷有身孕之事實，為
    被告所自認，且被告因前揭通姦及相姦行為，經本院以99年
    度基簡字第589號判決各判處有期徒刑3月、2月，並經本院
    以99年度簡上字第120號判決上訴駁回而確定，有上述判決
    在卷可稽，並經本院依職權調閱前開刑事卷宗查明屬實，故
    原告主張被告於原告與被告丙○○婚姻關係存續中有通姦、
    相姦之事實，堪信為真實。
四、按故意以背於善良風俗之方法，加損害於他人者，應負損害
    賠償責任；數人共同不法侵害他人之權利者，連帶負損害賠
    償責任；不法侵害他人之身體、健康、名譽、自由、信用、
    隱私、貞操，或不法侵害其他人格法益而情節重大者，被害
    人雖非財產上之損害，亦得請求賠償相當之金額。其名譽被
    侵害者，並得請求回復名譽之適當處分；前項規定，於不法
    侵害他人基於父、母、子、女或配偶關係之身分法益而情節
    重大者，準用之，民法第184條第1項後段、第185條第1項前
    段、第195條第1項、第 3項分別定有明文。又婚姻關係以夫
    妻共同生活為目的，夫妻間應彼此尊重，互守忠實義務，保
    持其共同生活之圓滿、安全及幸福，此種關係具有人格之性
    質，對配偶雙方均具有重大利益，與有配偶之人通姦，乃干
    擾或妨害他人夫妻維持婚姻共同生活圓滿、安全及幸福之權
    利，而侵害配偶之他方基於配偶關係之身分法益（最高法院
    55年台上字第2053號判例參照）。本件被告丙○○明知與原
    告婚姻關係尚存續中、被告乙○○明知被告丙○○為有配偶
    之人，仍為通姦、相姦行為，依前揭說明，此行為自足以破
    壞原告夫妻間之生活圓滿、安全及幸福，而侵害原告基於配
    偶關係之身分法益，且衡其情節應屬重大，原告主張其精神
    受有相當之痛苦，核與常情相符，應堪採信，是其依前揭規
    定，請求被告連帶賠償其非財產上損害，自屬有據。
五、次按非財產上之損害賠償，應斟酌實際加害情形、所造成之
    影響、被害人痛苦之程度，雙方之身分地位、經濟情形及其
    他各種情形，以核定相當之數額。經查：
  (一)原告與被告丙○○係於92年2月13日在大陸地區結婚，迄本
    件侵權行為發生時已5年餘，育有1名子女，有原告之戶籍謄
    本附卷可參，卻發生妻子外遇之事，夫妻生活之和諧因此遭
    受破壞，而被告乙○○應知外遇對家庭之影響與傷害，卻於
    原告與被告丙○○婚姻關係存續中同居並為通姦、相姦行為
    ，並生下一子，原告精神上自受有相當程度之痛苦。
  (二)又原告係高中畢業，年收入約50萬元，名下有一房產；被告
    乙○○、丙○○分別係國中、專科畢業，目前均無業，名下
    亦無財產，業據兩造陳明在卷，並有原告提出之各類所得扣
    繳暨免扣繳憑單、建物及土地所有權狀及被告乙○○提出之
    全國財產稅總歸戶財產查詢清單、財政部臺灣省北區國稅局
    97 年度及98年度綜合所得稅各類所得資料清單各1份在卷可
    參。本院斟酌原告因被告通姦、相姦行為所受精神上痛苦之
    程度、兩造之學歷、身分、經濟能力、被告2人為姦淫行為
    之期間及對原告婚姻關係之圓滿、安全及幸福所造成破壞之
    程度等一切情狀，認原告所得請求之非財產上損害賠償，以
    40萬元為適當，逾此數額之請求，則不應准許。
六、綜上所述，原告依侵權行為法律關係，請求被告連帶給付40
    萬元，及被告乙○○自起訴狀繕本送達翌日起即99年6月16
    日起，被告丙○○自起訴狀繕本送達翌日起即99年6月19日
    起，均至清償日止，按週年利率百分之五計算之利息，為有
    理由，應予准許。逾此範圍之請求，為無理由，應予駁回。
七、據上論結：原告之訴為一部有理由，一部無理由，依民事訴
    訟法第79條、第85條第2項，判決如主文。
中    華    民    國    99    年    10    月    29    日
                  家事庭法  官  王美婷
以上正本證明與原本無異。
對於本件判決如有不服，應於收受送達後20日內向本院提出上訴
書狀，敘述上訴之理由，上訴於臺灣高等法院，並按他造當事人
之人數附具繕本。
中    華    民    國    99    年    10    月    29    日
                        書記官  明祖斌

司法院資訊處製作；財團法人民間司法改革基金會備份。
